【裁判字號】    98,訴,3351
【裁判日期】    981201
【裁判案由】    殺人未遂等
【裁判全文】
臺灣臺中地方法院刑事判決              98年度訴字第3351號
公  訴  人  臺灣臺中地方法院檢察署檢察官
被      告  戊○○
                    （
指定辯護人  本院公設辯護人  丁○○
上列被告因殺人未遂等案件，經檢察官提起公訴（98年度偵字第
9885號），本院判決如下：
    主    文
戊○○犯傷害致人重傷罪，累犯，處有期徒刑伍年。
    犯罪事實
一、戊○○前因違反毒品危害防制條例、竊盜等案件，分別經法
    院判處有期徒刑8月、3月、6月確定，嗣因減刑，再經本院
    以96年度聲減字2935號分別裁定減刑為4月、1月又15日、3
    月，並定其應執行刑為有期徒刑1年，如易科罰金以銀元300
    元即新臺幣900元折算1日確定，接續其另案拘役刑之執行，
    於民國96年9月7日縮短刑期執行完畢。
二、緣甲○○所栽種、位於臺中縣大雅鄉○○路與德勝路口交界
    處之蕃茄農園時常遭竊，甲○○為保持收成，遂勤於夜間至
    上開農園處巡視。嗣於97年6月18日凌晨3時27分許，戊○○
    駕駛另向不知情之友人丙○○所借得之車號7450-NH號自用
    小貨車，至上開農園旁、即同鄉○○路224之2號旁之產業道
    路（上開農園及四周道路分佈情狀，參見如附件刑案現場圖
    所示，下同），欲伺機行竊之際，適甲○○及其另名不詳真
    實姓名年籍之成年友人（下稱甲男）亦至此巡視，因而察悉
    戊○○之行徑及意圖，甲○○除先以電話通知其叔叔己○○
    前來協助外，旋偕同甲男往戊○○車輛方向走去（即背對同
    鄉○○路之方向往前進）。詎戊○○見狀後，為圖逃逸，竟
    基於傷害之犯意，駕駛上開車輛往甲○○、甲男之方向前行
    衝撞（即附件刑案現場圖圖中箭頭標引指示之路徑；此際，
    戊○○與甲○○、甲男係相對向移動之情形），而甲男見狀
    為求防備，亦手持一支不詳器物以相應。迨雙方漸行交會之
    際，戊○○見此仍無罷手之意，又於客觀上能預見頭部係人
    體之重要器官所在，且依以其車輛前行之方向，甲○○係面
    對其車輛右方，在遭其車輛撞及後，將翻跌入現場產業道路
    旁之混凝土灌製之灌溉水溝內，若因而使頭部再撞擊至堅硬
    溝體，足以致人受重傷，詎於主觀上卻未預見，竟續駕駛車
    輛前行衝撞甲○○，而甲男為阻止戊○○之人車前行，雖即
    以上開不詳器物毆擊戊○○車輛之左前車窗（即駕駛座旁之
    車窗），導致車窗玻璃飛散、噴割到戊○○之背部、右耳背
    及後枕部等部分，使戊○○受有背部多處玻璃割傷、右耳背
    及後枕部多處割傷等傷害，然戊○○車輛仍未阻止，因而衝
    撞及甲○○，使甲○○翻跌入現場產業道路旁之灌溉水溝內
    ，其頭部並再撞擊至堅硬溝體，而受有：後枕部有挫傷血腫
    及55公分擦挫傷、右肩1620公分擦傷、右上臂1010公
    分擦傷及右側腰部2315公分擦挫傷、右腳後跟15公分
    擦傷、右膝外側31公分、22公分擦傷、右小腿105公
    分擦傷、右踝11公分擦傷、頭部外傷致左側硬腦膜下出血
    、右側延遲性硬腦膜外出血、右側顱骨骨折、硬腦膜下積水
    、水腦症等傷害（住院期間，於右側腰臀部之組織曾出現瘀
    青之情形）後，即續前行接同鄉○○路後，再左轉改沿同鄉
    ○○路逃逸離去。嗣己○○雖正同時趕至現場，並於發覺戊○○已然逃逸，而甲○○倒在前述灌溉水溝內併嚴重受傷等
    情事後，旋即以電話聯繫甲○○之妻乙○○偕同親友趕至現
    場將甲○○送往澄清綜合醫院中港分院急診治療，然甲○○
    經急診、緊急開顱手術，並另再轉往中山醫學大學附設醫院
    治療後，仍因上開頭部傷勢，引致失語症、身體右側偏癱、
    左側輕癱等重傷害。嗣臺中縣警察局豐原分局據報得知上情
    後，隨即調閱四周道路之監視器錄影畫面，查知丙○○所有
    之車號7450-N H號自用小貨車於同日凌晨3時56分59秒許，
    曾出現在同鄉○○路與德勝路口後，再據此分別約詢丙○○
    、己○○後，始得悉上開犯行係由戊○○所為。
三、案經臺中縣警察局豐原分局報請臺灣臺中地方法院檢察署檢
    察官偵查起訴。
    理    由
壹、程序部分：
    按被告以外之人於偵查中向檢察官所為陳述，除顯有不可信
    之情況者外，得為證據，刑事訴訟法第159條之1第2項定有
    明文。偵查中對被告以外之人（包括證人、鑑定人、告訴人
    、被害人及共同被告等）所為之偵查筆錄，或被告以外之人
    向檢察官所提之書面陳述，性質上均屬傳聞證據。惟現階段
    刑事訴訟法規定檢察官代表國家偵查犯罪、實施公訴，依法
    其有訊問被告、證人及鑑定人之權，證人、鑑定人且須具結
    ，而實務運作時，檢察官偵查中向被告以外之人所取得之陳
    述，原則上均能遵守法律規定，不致違法取供，其可信度極
    高，故被告以外之人前於偵查中已具結而為證述，除反對該
    項供述得具有證據能力之一方，已釋明顯有不可信之情況外
    ，不宜以該證人未能於審判中接受他造之反對詰問為由，即
    遽指該證人於偵查中之陳述不具證據能力。再按92年9月1日
    施行之刑事訴訟法，已酌採英美法系之傳聞法則，於第159
    條第1項明定被告以外之人，於審判外之言詞或書面陳述，
    除法律有規定者外，不得作為證據，用以保障被告之反對詰
    問權。而本法所規定傳聞法則之例外，其中就被告以外之人
    於偵查中向檢察官所為之陳述，因檢察官代表國家偵查犯罪
    時，原則上當能遵守法定程式，且被告以外之人如有具結能
    力，仍應依法具結，以擔保其係據實陳述，故於第159條之1
    第2項明定「除顯有不可信之情況者外」，得為證據；又被
    告以外之人於檢察事務官、司法警察官或司法警察調查中所
    為之陳述，基於實體發現真實之訴訟目的，依第159條之2規
    定，如與審判中之陳述不符時，經比較結果，其先前之陳述
    ，相對「具有較可信之特別情況」，且為證明犯罪事實存否
    所「必要」者，或於審判中有第159條之3所列死亡等原因而
    無法或拒絕陳述之各款情形之一，經證明其調查中所為陳述
    絕對「具有可信之特別情況」，且為證明犯罪事實之存否所
    「必要」者，亦例外地賦與證據能力。是所謂「顯有不可信
    性」、「相對特別可信性」與「絕對特別可信性」，係指陳
    述是否出於供述者之真意、有無違法取供情事之信用性而言
    ，故應就偵查或調查筆錄製作之原因、過程及其功能等加以
    觀察其信用性，據以判斷該傳聞證據是否有顯不可信或有特
    別可信之情況而例外具有證據能力，並非對其陳述內容之證
    明力如何加以論斷，二者之層次有別，不容混淆（最高法院
    94年度臺上字第629號判決要旨可資參照）。而查，本件公
    訴人、被告戊○○及指定辯護人對於本院就後述實體部分所
    引之證人之證詞、書證內容，於本院審理中均不爭執證據能
    力（見本院卷第58頁反面、第141至150頁），猶未對之釋明
    有何顯不可信之情況，且本院審酌其等之內容，均無不法取
    得或有違法取供之情事，亦核於實體發現真實之訴訟目的，
    均適宜為本案證據，依前開說明，就後述實體部分所引之證
    人證詞及書證內容自具有證據能力。
貳、實體部分：
一、上開事實，訊據被告戊○○於本院審理中固坦承曾於上開時
    地，駕駛其向不知情之證人丙○○所借得之車號7450-NH號
    自用小貨車，往被害人甲○○、甲男之方向行駛後，旋沿如
    附件刑案現場圖所示路徑離去等事實不諱，惟仍矢口否認有
    何傷害致重傷犯行，辯稱：當時伊係因迷路，才會將車輛駛
    至前揭產業道路，並非至此處竊盜；且伊發現迷路後，就先
    迴轉，原本想要下車方便一下，但還沒下車，就看到前方有
    兩個人手上拿著長條狀、類如棍棒之類的物品，從伊車輛正
    面跑過來，其中一個人敲破伊車輛駕駛座旁之車窗玻璃，碎
    片奔散割裂伊之耳朵等處，伊發現後頸部有流血，當時另一
    個人趴在伊車輛擋風玻璃上，可是伊已經受傷，想要趕快逃
    ，就繼續往前開，伊並非故意衝撞被害人甲○○云云；另指
    定辯護人則為被告之利益辯稱：被告係因受攻擊受傷，為排
    除不法侵害，才會駕駛車輛往前開，因此被告駕車撞及被害
    人甲○○係屬正當防衛云云。
二、本院查：
  (一)被告對於其於前揭時日、駕駛向不知情之證人丙○○所借得
    之車號7450-NH號自用小貨車，行經上開地點，往被害人甲○○、甲男之方向行駛後，旋沿如附件刑案現場圖所示路徑
    離去之事實，已於本院審理中坦承不諱，核與證人丙○○於
    警詢、本院審理中證稱其出借前開車輛予被告之經過情節，
    證人乙○○於警偵訊中證稱如何接獲證人己○○之通知趕至
    案發現場將被害人甲○○送醫等經過、證人己○○於警偵訊
    及本院審理中證稱其如何因被害人甲○○之通知趕至現場，
    而發覺被告正駕車往同鄉○○路方向逃逸、並發現被害人甲○○倒在前述灌溉水溝內併嚴重受傷等情事後，旋即以電話
    聯繫證人乙○○偕同親友趕至現場將被害人甲○○送醫等經
    過情節相合，堪信被告此部分供述，應與事實相符，而可採
    信，合先認定。至被告於本院審理中雖一再辯稱：當時另一
    個人趴在伊車輛擋風玻璃上云云，但查諸本案全卷證據資料
    ，並無任何積極證據可佐，且依被告所駕自小貨車之車型以
    觀，車頭擋風玻璃處已無空間可供人站立、趴附，益見其前
    揭所辯，無非希圖掩飾自己駕車撞及被害人甲○○之事實，
    顯係出於臨訟杜撰，不足為取。
  (二)證人乙○○於警偵訊中均證稱：因為蕃茄農園時常遭竊，有
    一次甚至全部被偷走全部，甲○○才會經常在夜間到蕃茄農
    園巡視，那天也指示要去巡視等語。另證人己○○於警詢中
    證稱：「（員警問：當時情形如何請詳述之？）我適於97年
    6月18日3時27分接獲我姪子（甲○○）電話通知，告知我蕃
    茄園內有竊嫌疑似在偷取蕃茄，我當時在家中睡覺，立即前
    往蕃茄園查看˙˙˙」、「（員警問：你姪子甲○○如何得
    知有竊嫌要行竊蕃茄園之蕃茄？）因為該蕃茄園日前曾經多
    次遭竊嫌竊取蕃茄，第一次遭竊後，我及姪子甲○○二人就
    經常半夜前往巡視，且經常看見一藍色自小貨車於半夜在周
    邊徘徊，今（18）日半夜我姪子打電話給我，就是告知我該
    可疑之自小貨車又出現了，所以我趕過去，沒想到就看見我
    姪子發生意外。」等語，嗣於本院審理中亦證結稱：「（審
    判長問：97年6月18日晚上在何處？）大雅鄉○○街44號家
    中睡覺。」、「（審判長問：當天有無醒來過？）一直睡覺
    。直到接到甲○○的電話，甲○○要叫我叔叔。他打電話過
    來，說看到有小偷在田裡面，叫我進去看一下˙˙˙。」、
    「（審判長問：為何半夜打電話給你？）因為甲○○經常晚
    上去巡視他的田地，怕被偷，因為我白天有工作，所以沒有
    與他一起巡視，就我所知他是一個人去巡視。」等語在卷。
    又被告於警偵訊及本院審理中復一致供稱：當時對方有兩個
    人，向我人車方向過來等語。相互參核，足徵被害人甲○○
    係因所栽種、位於臺中縣大雅鄉○○路與德勝路口交界處之
    蕃茄農園時常遭竊，為保持收成，遂勤於夜間至上開農園處
    巡視，並於97年6月18日凌晨3時27分許，偕同甲男巡經上開
    農園旁、即同鄉○○路224之2號旁之產業道路時，發現被告
    之人車行徑，且依其過往生活經驗認被告係意圖行竊者，除
    先以電話通知其叔叔己○○前來協助外，復即與甲男往被告
    車輛方向前進（即背對同鄉○○路之方向往前進），證人己○○亦係因此通知始前往本案案發地點，應無疑義，合可認
    定。
  (三)又證人己○○接獲通知趕至現場時，僅發覺被告正駕車逃逸
    中，而被害人甲○○倒在前述灌溉水溝內併嚴重受傷等情事
    後，旋即以電話聯繫證人乙○○偕同親友趕至現場將被害人
    甲○○送往澄清綜合醫院中港分院急診治療之事實，已如前
    述，復據證人乙○○於警偵訊、證人己○○於警偵訊及本院
    審理中證述一致，並無疑義。而被害人甲○○經送至澄清綜
    合醫院中港分院急診治療時，經該院醫師診斷係受有：後枕
    部有挫傷血腫及55公分擦挫傷、右肩1620公分擦傷、右
    上臂1010公分擦傷及右側腰部2315公分擦挫傷、右腳
    後跟15公分擦傷、右膝外側31公分、22公分擦傷、右
    小腿105公分擦傷、右踝11公分擦傷、頭部外傷致左側
    硬腦膜下出血、右側延遲性硬腦膜外出血、右側顱骨骨折、
    硬腦膜下積水、水腦症等傷害（住院期間，於右側腰臀部之
    組織曾出現瘀青之情形），嗣經急診、緊急開顱手術，並另
    再轉往中山醫學大學附設醫院治療後，被害人甲○○仍因上
    開頭部傷勢，引致失語症、身體右側偏癱、左側輕癱等重傷
    害之事實，亦有澄清綜合醫院中港分院98年4月6日診斷證明
    書、98年10月15日澄高字第982684號函暨所檢送之被害人甲○○病歷影本、98年11月4日澄高字第982725號函暨所檢附
    之患者人體圖及腦斷層圖、中山醫學大學附設醫院檢送之被
    害人甲○○病歷影本（僅送病歷影本，未以函稿檢送）、98
    年11月9日中山醫九八川桓法字第0980010015號函等附卷可
    查，洵可認定。
  (四)嗣在本案案發後，經警於97年6月18日下午2時37分許，徵得
    證人丙○○之同意後，針對車號7450-NH號自用小貨車實施
    勘察採證，並未發現該車外觀有何明顯撞擊痕跡，此有堪察
    採證暨防竊安全諮詢同意書、車輛照片及臺中縣警察局豐原
    分局偵查隊小隊長莊俊傑於98年10月13日所製作之職務報告
    附卷可憑，而對照證人己○○係證稱其到場時，被害人甲○○係倒在前述灌溉水溝內併嚴重受傷等語，且該灌溉水溝係
    由混凝土所灌製，其溝體堅硬，亦有現場照片多張附卷可查
    ；另關於被告所辯當時另一個人趴在伊車輛擋風玻璃上云云
    ，洵不可信一情，並如前述；顯然被害人甲○○應係因遭被
    告車輛撞及，且於遭撞及後，再翻跌入前述灌溉水溝內，其
    頭部並再撞擊至堅硬溝體，方受有如前述之嚴重頭部傷勢。
  (五)被害人甲○○係因防備竊盜，始偕同甲男巡視前述蕃茄農園
    ，並於97年6月18日凌晨3時27分許，巡經上開產業道路時，
    發現被告之人車行徑，且依其過往生活經驗認被告係意圖行
    竊者，乃以電話通知證人己○○前來協助外，復即與甲男往
    被告車輛方向前進（即背對同鄉○○路之方向往前進），並
    因此遭相對向駛至之被告車輛所撞及受傷，固如前述。惟被
    告於本院審理中雖坦承有駕車往被害人甲○○、甲男方向行
    使之情事，卻否認有何傷害致重傷之犯意，而辯稱：伊係因
    迷路至此，並非竊盜，且伊原本想要下車方便一下，但還沒
    下車，就看到前方有兩個人手上拿著長條狀、類如棍棒之類
    的物品，從伊車輛正面跑過來，其中一個人敲破伊車輛駕駛
    座旁之車窗玻璃，碎片奔散割裂伊之耳朵等處，伊發現後頸
    部有流血，當時另一個人趴在伊車輛擋風玻璃上，可是伊已
    經受傷，想要趕快逃，就繼續往前開，伊並非故意衝撞被害
    人甲○○云云；另指定辯護人則為被告之利益主張：被告係
    因受攻擊受傷，為排除不法侵害，才會駕駛車輛往前開，因
    此被告駕車撞及被害人甲○○係屬正當防衛云云。是茲本案
    合應審究者厥為被告是否意圖行竊而至本案現場，以及被告
    駕車衝撞被害人甲○○是否基於傷害之故意，又是否合於正
    當防衛之情狀？經查：
  (1)本案肇事車輛係由被告向證人丙○○所借得，業如前述，而
    被告還車時，該車輛左前車窗（即駕駛座旁之車輛）已破碎
    ，證人丙○○領車後，在警方趕至約詢、勘察採證前，旋即
    將車輛送請超群汽車玻璃有限公司整修完畢，為證人丙○○
    於本院審理中所證結在卷，復有被告庭呈之超群汽車玻璃有
    限公司所出具之估價單一紙在卷可佐。而證人丙○○97年7
    月24日於警詢中證稱：案發後，我有與被告聯絡，我問他發
    生何事，他說他至該處欲竊取廢鐵，說他一下車就有二人衝
    向他並對其開槍，他就趕快上車並開車離去，他說有聽到碰
    一聲但還是開車離去等語明確，且經核證人丙○○上開證述
    內容作成時，被告尚未到案，然其此部分證述情節，卻與被
    告到案後，在警詢中所稱係遭二人開槍始開車逃跑等語相合
    ，另被告於本院羈押訊問時，亦供稱：事發後我有與證人丙○○聯絡，大略告訴他發生什麼事等語。可見證人丙○○所
    稱於案發後有與被告聯絡，被告並向其提及係要至現場行竊
    等語，應係真實，而可採信。因此，被告在案發後，尚未為
    警約詢到案前，既已向證人丙○○表明其當時係至現場行竊
    等語，且係在與證人丙○○通話對談中，因己意而說出，其
    任意性並無疑義。
  (2)本件被告於本院審理中雖一再辯稱：當時係因要將車輛駛至
    臺中縣沙鹿鎮歸還予證人丙○○，卻迷路駛至本案現場云云
    。但被告於本院審理中已坦承其當時係住在臺中縣大雅鄉花
    眉巷等語，且被告曾受雇在證人丙○○所經營、位於臺中縣
    沙鹿鎮○○路16之1號「勝鑫資源回收場」擔任臨時工約六
    、七個月之事實，為證人丙○○於本院審理中所證甚詳，乃
    被告對究如何駕車從臺中縣大雅鄉至沙鹿鎮一情，自當知之
    甚詳，其不可能會迷路，更不可能會要至臺中縣沙鹿鎮，卻
    將車輛駛至為死路之前揭產業道路中，因此被告辯稱係因迷
    路才駛至案發現場，顯係推諉之詞，不可採信。況且，被告
    既係要還車，自當選擇證人丙○○清醒時間，豈有在一般人
    都在休息、睡覺之深夜、凌晨時分，汲汲於車輛駛還證人丙○○，此觀其於案發後，將車輛駛還予證人丙○○時，證人
    丙○○尚關店休息中一情，更適以證明被告所辯在深夜還車
    云云，確悖於通常一般人之生活經驗，不可採信。因此，綜
    觀被告於本件案發後，對於其究係何因至本件案發現場，始
    終隱諱不提實情，反以迷路等悖於情理之詞回辯等情，被告
    顯然知悉之間實情若何，將甚影響本案重大，其自不可能會
    在本院審理中據實以承，反之，其應當會對於較無利害關係
    之證人丙○○說出實情始末。而其既已向證人丙○○表明當
    時係要行竊等語，且其係於深夜時分，駕駛車輛至屢遭竊盜
    之本案現場，乃依此部分之於案發後向證人丙○○提即係要
    行竊等語，以及其深夜駕車至此之客觀情狀，相互利用，自
    足以認其前向證人丙○○表明其當時係至現場行竊等語，應
    係真實，自有證據能力，本院當得援以為本案實體認定之依
    據。故被告辯稱：其至現場，並非意圖要行竊云云，要與事
    實不合，不可採信。至於證人丙○○於本院審理中雖改稱被
    告未向其提及係要行竊云云，然經核其先前於警詢中均係表
    示被告稱要遭槍擊等語，惟於本院審理中卻又表示被告稱係
    迷路、遭一個人持鐵棍過來，因為係晚上，而認為係槍等語
    ，而完全附和被告前於警偵訊中所未提出、迄至本院審理中
    所開始辯解：對方係拿長條狀、類如棍棒之類的物品等語，
    並佐以被告於本院審理中亦自承其於審理前，有與證人丙○○聯繫提出車窗修理單據一情，可見證人丙○○在本院審理
    中到庭證結前，已與被告有所聯絡、談論案情，乃證人丙○○此部分改口證詞，無非係配合被告辯解，臨訟迎合之詞，
    委不可採，更無從採為被告有利之認定。
  (3)另汽車外殼為金屬物品製作，於行進狀態中，無論係直接撞
    及，或將車上、車外之人甩落地面，均足以導致人體受傷之
    結果，為一般常識，毋庸舉證，而被告係智慮健全之成年人
    ，復於警詢中自稱係國中畢業，其對於其駕車撞及被害人甲○○，將因此導致被害人甲○○受傷之結果，自無不能認識
    之理，乃其明知被害人甲○○已在其車前，卻仍執意駕車前
    行撞及被害人甲○○成傷，其顯有傷害之故意甚明，其辯稱
    並非故意云云，猶不可信。
  (4)被告於本案案發時，曾遭甲男以上開不詳器物毆擊其車輛之
    左前車窗（即駕駛座旁之車窗），導致車窗玻璃飛散、噴割
    到被告之背部、右耳背及後枕部等部分，使被告受有背部多
    處玻璃割傷、右耳背及後枕部多處割傷等傷害之事實，雖經
    被告於本院審理中供述甚詳，核與證人丙○○所述還車時車
    窗玻璃已破碎等語相符，並有忠港醫院98年10月12日函暨所
    檢送之被告病歷影本、97年6月19日驗傷診斷書等附卷可憑
    ，而可認定。
  (5)按正當防衛必須對於現在不法之侵害始得為之（最高法院30
    年上字第1040號判例）。而查，被告至現場暨係要意圖行竊
    ，且依據被告於98年3月4日警詢中供承：「（警察問：你當
    時停車後經過多久時間才被蕃茄園主甲○○給發現？）我停
    車只有幾秒鐘後，『我就把車開走』然後就看見兩個從路口
    衝過來，其中有一個人手中拿著一把槍，跑到我駕駛座車窗
    旁向我開槍，然後我就加速油門開動車子，結果右邊另一人
    手中拿著不明物體，然後整個人身體就跳躍起來，趴在我車
    子的右前車車頭擋風玻璃上。」、「（警察問：當甲○○發
    現你時，你距離他有多遠距離？）我看到他人時，大約十幾
    公尺。」、「（警察問：當時甲○○等人有無跟你對話（內
    容）或大聲喊抓賊？）沒有，跑過來就直接向我開槍。」、
    「（警察問：警方帶你到案發現場並繪製成現場圖〈即如附
    件刑案現場圖，下同〉後，請你就案發當天停車位置與你及
    被害人甲○○等人所站立之相關位置為何？請在現場圖內以
    編號說明？）我將車子停現場圖編號1號處，甲○○等人的
    位置在現場圖編號3、4號處。」、「（警察問：你欲駕車脫
    離現場時，被害人甲○○等兩人對你所開槍之位置？所站立
    之相關位置為何？請在現場圖內以編號說明？）我被開槍的
    位置是在現場圖編號5號處。」、「（警察問：你欲駕車脫
    離現場時，被害人甲○○等兩人其中一人趴在你車子的擋風
    玻璃之位置為何？請在現場圖內以編號說明？）位置同樣是
    在現場圖編號5號處，當時是一個人向我開槍另一個人趴在
    我的車窗。」、「（警察問：你經警方帶你到案發現場並繪
    製成現場圖後，你迴車地點位置編為何？請在現場圖內以編
    號說明？）是現場圖內編號2號內。」、「（警察問：請你
    以現場圖以符號→說明你駕車脫逃路線？）如符號→所示。
    」等語，另其於本院審理中亦坦承：我開進產業道路，發現
    前方無法通行迴轉完，才發生本件的衝突，當時我的車子開
    開停停，被害人跳上來之後，我才加速離開等語；並參照如
    附件刑案現場圖所示案發時被告之車輛與被害人甲○○、甲
    男間之相對位置、被告車輛行徑路線等情，足徵被告在發現
    被害人甲○○、甲男後，即意圖逃逸，而開始啟動車輛往被
    害人甲○○、甲男方向衝撞，並於途中遭甲男以上開不詳器
    物毆擊左前車窗加以阻止後，仍未停車，致撞及被害人甲○○。由此經過情節，顯見被告係避免遭追捕始駕駛車輛往被
    害人甲○○、甲男衝撞，並非因遭甲男攻擊而開始駕車離去
    ，併其開始前行時，尚與被害人甲○○、甲男有所距離。換
    言之，被告初見到被害人甲○○、甲男，旋啟動車輛往其二
    人方向衝撞之際，其已有傷害之犯意存在，併依此犯意往前
    衝撞，其並非出於防衛之意思甚明。況依被告上開所述，其
    開始將車輛前行時，其尚未遭遇攻擊，被害人甲○○、甲男
    更無何言語恫嚇，依斯時處境，其顯然並未遭遇任何之不法
    侵害，更無任何需要防衛之情狀。是被告、指定辯護人辯稱
    被告係出於正當防衛云云，要與本案客觀事實不合，難以採
    信。
  (六)另按刑法第277條第2項傷害致人重傷罪，係因犯傷害罪致發
    生一定結果所為加重其刑之規定，而加重結果犯既以行為人
    「能預見」其結果之發生為要件，而所謂「能預見」乃指客
    觀情形而言，與主觀上有無預見之情形不同。本案被告雖主
    觀上僅有傷害之犯意，惟頭部為人身之重要器官所在，且本
    案案發現場四周為農田、蕃茄農園，田園四周或其間、設有
    混凝土灌製之灌溉溝渠，有現場照片、如附件刑案現場圖在
    卷可查，乃依被告車輛前行之方向，被害人甲○○係面對其
    車輛右方，在遭其車輛撞及後，將翻跌入現場產業道路旁之
    混凝土灌製之灌溉水溝內，若因而使頭部再撞擊至堅硬溝體
    ，足以致人受重傷，此為一般具人體健康知識之人所得認識
    之事項，被告既已達通曉事理之年齡，其對此結果，在客觀
    情形上應屬能預見，惟因其急於逃離現場致客觀上未予預見
    ，仍駕車前行撞及被害人甲○○，使被害人甲○○翻跌入現
    場產業道路旁之灌溉水溝內，其頭部並再撞擊至堅硬溝體，
    造成被害人甲○○受有如前述所示之傷害，雖經緊急送往澄
    清綜合醫院中港分院急診、進行開顱手術，並另再轉往中山
    醫學大學附設醫院治療後，仍因上開頭部傷勢，引致失語症
    、身體右側偏癱、左側輕癱等重傷害，是被告之傷害行為與
    被害人甲○○受重傷害結果間，具有相當因果關係，自應負
    加重結果之責任。據此，本案事證明確，被告犯傷害致人重
    傷之犯行，洵堪認定。
三、核被告所為，係犯刑法第277條第2項後段之傷害致人重傷害
    罪。公訴人雖認被告應係犯刑法第271條第2項、第1項之殺
    人未遂罪，惟殺人與傷害人致死之區別，應以行為人主觀上
    有無殺人之犯意為斷（最高法院18年上字第130號判例意旨
    參照）。本件被告事前並不認識被害人甲○○、或甲男，彼
    此間未有仇恨，且被告係因意圖行竊而至現場，並於遭被害
    人甲○○、甲男發現後，為逃逸始駕車往被害人甲○○、甲
    男方向前行、衝撞，且一開始駕車前行時，其尚與被害人甲○○、甲男有所距離，且依當地產業道路之寬度觀察，除可
    容被告所駕自小貨車通過外，兩側尚能供行人走動通行，不
    致令被害人甲○○無從閃避而正面受撞或輾壓，被害人甲○○、甲男亦與之相照會，而有些餘之反應時間，另被告撞及
    被害人甲○○後，亦係循原意快速離開現場，並未再折返或
    迴車衝撞被害人甲○○，因此被告主觀上應無殺害被害人甲○○之犯意，是公訴人所指即有未洽，惟其起訴之基本犯罪
    事實同一，本院自應予以審理，並變更起訴法條。被告前因
    違反毒品危害防制條例、竊盜等案件，分別經法院判處有期
    徒刑8月、3月、6月確定，嗣因減刑，再經本院以96年度聲
    減字2935號分別裁定減刑為4月、1月又15日、3月，並定其
    應執行刑為有期徒刑1年，如易科罰金以銀元300元即新臺幣
    900元折算1日確定，接續其另案拘役刑之執行，於96年9 月
    7日縮短刑期執行完畢之事實，有臺灣高等法院被告前案紀
    錄表在卷可查，其於有期徒刑之執行完畢後5年內，再故意
    犯本件有期徒刑以上之罪，為累犯，應依刑法第47條第1項
    加重其刑。爰審酌被告犯罪後已供述部分之客觀事實，僅以
    前詞置辯，而其犯行，使被害人甲○○受有之身心、家庭、
    經濟均受有重大傷害，迄今復未予被害人甲○○為任何形式
    之賠償，使被害人甲○○之傷痛依存，乃公訴人請求從重量
    刑，及其犯罪之動機、手段等一切情狀，量處如主文所示之
    刑。
四、被告另被訴犯行使偽造私文書部分，業經本院於98年10月9
    日以98年度簡字第1056號判處有期徒刑4月，如易科罰金，
    以新臺幣二千元折算1日，現由被告上訴本院管轄之第二審
    合議庭審理中；又其被訴犯竊盜部分，已經本院98年10月23
    日判處有期徒刑8月，現由被告上訴臺灣高等法院臺中分院
    審理中。
據上論斷，應依刑事訴訟法第299條第1項前段、第300條，刑法
第277條第2項後段、第47條第1項，判決如主文。
中    華    民    國    98    年    12    月    1    日
                  刑事第十八庭  審判長法  官  高文崇
                                      法  官  胡芷瑜
                                      法  官  林世民
以上正本證明與原本無異。
如不服本判決應於收受判決後10日內向本院提出上訴書狀，並應
敘述具體理由；其未敘述上訴理由者，應於上訴期間屆滿後20日
內向本院補提理由書（均須按他造當事人之人數附繕本）「切勿
逕送上級法院」。
                                      書記官  紀俊源
中    華    民    國    98    年    12    月    1    日
附錄論罪科刑法條：
中華民國刑法第277條
傷害人之身體或健康者，處3年以下有期徒刑、拘役或1千元以下
罰金。
犯前項之罪因而致人於死者，處無期徒刑或7年以上有期徒刑；
致重傷者，處3年以上10年以下有期徒刑。


司法院資訊處製作；財團法人民間司法改革基金會備份。
